臺灣臺南地方法院民事判決
                                      109年度訴字第738號
原      告  吳○赫（真實姓名年籍詳卷）
兼 上一 人
法定代理人  陳○玫（真實姓名年籍詳卷）
上 上一 人
法定代理人  吳○儒（真實姓名年籍詳卷）
被      告  黃震緯  住○○市○○區○○路0巷00弄00號00樓                     之0




            俊傑汽車有限公司


上  一  人
法定代理人  王俊傑

上列當事人間請求損害賠償事件，經本院於民國109年11月25日
言詞辯論終結，茲判決如下：
    主  文
被告乙○○應給付原告陳○玫新臺幣貳拾柒萬零陸佰陸拾參元，及
自民國一百零九年八月十一日起至清償日止，按年息百分之五計
算之利息。
被告乙○○應給付原告吳○赫新臺幣參仟零柒拾伍元，及自民國一
百零九年八月十一日起至清償日止，按年息百分之五計算之利息
。
原告其餘之訴駁回。
訴訟費用由被告乙○○負擔百分之五十九，餘由原告負擔。
本判決原告勝訴部分得假執行。但被告乙○○如分別以新臺幣貳拾
柒萬零陸佰陸拾參元、參仟零柒拾伍元為原告陳○玫、吳○赫預供
擔保，得免為假執行。
    事實及理由
壹、程序部分：
一、本件被告乙○○經合法通知，未於言詞辯論期日到庭，核無民
    事訴訟法第386條所列各款情形，爰依原告之聲請，由其一
    造辯論而為判決，合先敘明。
二、按訴狀送達後，原告不得將原訴變更或追加他訴。但擴張或
    減縮應受判決事項之聲明者，不在此限，民事訴訟法第255 
    條第3款定有明文。查本件原告原起訴請求：㈠被告應連帶給
    付陳○玫新臺幣（下同）641,946元，及自起訴狀繕本送達翌
    日起至清償日止，按年息百分之5計算之利息。㈡被告應連帶
    給付吳○赫51,170元，及自起訴狀繕本送達翌日起至清償日
    止，按年息百分之5計算之利息。㈢願供擔保請准宣告假執行
    。於訴狀送達被告後，本院已於民國109年5月18日將非屬於
    原告可以附帶民事訴訟請求賠償之機車修理費38,200元部分
    請求以裁定駁回，而原告陳○玫另於109年7月21日言詞辯論
    期日將所請求之後續醫療費用由1萬元改為2,310元，且不請
    求後續復健治療費用，並將其請求被告連帶給付之金額變更
    為586,056元及其法定遲延利息（見本院卷第137頁至第138
    頁）。則核陳○玫所為，應係減縮應受判決事項之聲明，則
    本院依據前揭法條之規定，自應予准許。
三、按司法機關所製作必須公開之文書，不得揭露足以識別刑事
    案件被害人兒童及少年身分之資訊，兒童及少年福利與權益
    保障法第69條第2項定有明文。又所定其他足以識別身分之
    資訊，包括兒童及少年照片或影像、聲音、住所、親屬姓名
    或其關係、就讀學校或其班級等個人基本資料，兒童及少年
    福利與權益保障法施行細則第21條亦有明文。查本件原告吳
    ○赫為98年12月生，係未滿18歲之兒童或少年，為本院109年
    度交簡字第98號過失傷害案件之刑事被害人，其於前揭刑事
    案件中所提起本件刑事附帶民事訴訟，為保護上揭兒童或少
    年，亦不得揭露足以識別其等身分之資訊，而其法定代理人
    吳○儒及亦為原告之陳○玫，若揭露其等身分之資訊，亦有揭
    露上揭未滿18歲之原告及被害人身分之疑慮，爰均不於判決
    內揭露其等之真實姓名年籍等資料，其真實姓名年籍資料均
    詳如卷內資料。
貳、實體部分：
一、原告起訴主張：被告乙○○係計程車司機，為從事駕駛業務之
    人，且無駕駛執照（駕照註銷仍駕車，未辦理職業登記即行
    執業），卻於民國108年2月16日19時59分許，駕駛被告俊傑
    汽車有限公司（下稱俊傑公司）所有車號000-0000號計程車
    （下稱系爭計程車），沿臺南市永康區中華路由東往西方向
    行駛，途經該路與甲頂路之路口做左轉彎時，本應注意汽車
    行駛至交岔路口，其行進、轉彎應遵守燈光號誌之指示，而
    當時夜間有照明、車況正常、柏油路面、無障礙物或其他缺
    陷，依其智識、能力並無不能注意之情事，竟疏未注意及此
    ，即貿然闖越紅燈左轉彎欲沿甲頂路由北往南方向行駛，並
    撞擊在該路口南側待轉區停等紅燈，而由原告陳○玫所騎乘
    且搭載其子即原告吳○赫之車號000-000號普通重型機車（下
    稱系爭機車），使原告2人人車倒地，且造成陳○玫受有左側
    橈骨Bartons氏閉鎖性骨折、左側較小腳趾近端趾骨移位閉
    鎖性骨折、右側小腿未伴有異物撕裂傷及左腕拇指尺側韌帶
    撕裂等傷害，吳○赫則受有左腕部、左手肘及左肩膀挫傷等
    傷害。而被告乙○○前揭業務過失傷害犯行，業經鈞院以109
    年度交簡字第98號刑事判決判處有期徒刑五月確定（下稱系
    爭刑事案件），原告陳○玫因乙○○前揭侵權行為所受傷害，
    因而支出醫療照護費用新臺幣（下同）74,924元、45天之全
    天看護費用77,000元、醫院停車費用1,000元、醫療藥品2,4
    72元、營養品30,000元、疤痕美容膠6個月20,000元、3個月
    無法工作損失75,000元、復健醫療費3,350元、後續醫療費
    用2,310元，又因本件傷害導致受傷期間無法正常活動，生
    活無法自理，受傷部位遺有疼痛酸麻之後遺症，需長期復健
    治療，嚴重影響生活，而造成陳○玫精神上莫大的痛苦及焦
    慮，因而可請求精神慰撫金30萬元，合計共受有586,056元
    之損害；另原告吳○赫則因此支出醫療費用1170元，其因此
    次車禍之傷害，必須承受受傷的疼痛，又因受到極大的驚嚇
    造成心裡惶恐不安，而影響睡眠，頻做惡夢，受傷期間事事
    需要仰賴大人的協助，造成諸多的不便，因此應可請求精神
    慰撫金50,000元，合計共受有51,170元之損害。而被告俊傑
    公司明知乙○○並無駕駛執照，亦無計程車職業登記證，卻讓
    乙○○駕駛系爭計程車上路，係與乙○○共同侵害原告權利，應
    與乙○○連帶對原告負賠償責任等情，爰依民法侵權行為法律
    關係，求為判命：㈠被告應連帶給付陳○玫586,056元，及自
    起訴狀繕本送達翌日起至清償日止，按年息百分之5計算之
    利息。㈡被告應連帶給付吳○赫51170元，及自起訴狀繕本送
    達翌日起至清償日止，按年息百分之5計算之利息。㈢願供擔
    保請准宣告假執行之判決等語。
二、被告則以：
　㈠俊傑公司部分：被告乙○○並非其所雇用，亦非其公司司機，
    系爭計程車係其出租予訴外人甲○○使用，其係於本件車禍發
    生後，經某不認識之司機於108年3月底將已撞壞之系爭計程
    車送回，始知該車係遭甲○○出借予乙○○使用而肇事，且乙○○
    於本件車禍前，亦曾駕駛系爭計程車與他人發生車禍，業經
    鈞院108年度南簡字第868號民事判決其無須負連帶賠償責任
    。而甲○○於承租系爭計程車後，即有按約繳納租金，其實無
    法知悉甲○○將車輛交予乙○○使用之事等語置辯。並聲明：原
    告之訴及假執行之聲請均駁回。
　㈡被告乙○○經合法通知，未曾於言詞辯論期日到庭，亦未具狀
    為任何聲明或陳述。
三、本件原告主張被告乙○○於上開時地駕駛被告俊傑公司所有之
    系爭計程車因上開過失撞擊原告陳○玫所駕駛並搭載吳○赫之
    系爭機車，並造成原告受有上開身體上之損害，而乙○○所為
    上開業務過失傷害之行為，業經本院109年度交簡字第98號
    刑事判決判處有期徒刑5月確定（即系爭刑事案件）等情，
    業據原告提出臺灣臺南地方檢察署檢察官108年度偵緝字第1
    040號起訴書、奇美醫療財團法人奇美醫院（下稱奇美醫院
    ）108年2月19日、同年4月3日、同年10月5日診斷證明書為
    證，並經本院依職權調閱系爭刑事案件全卷後查證屬實，且
    為被告俊傑公司所不爭執，而被告乙○○對原告主張之前揭事
    實，已於相當時期經合法通知，於言詞辯論期日不到場，亦
    未提出準備書狀爭執，本院審酌卷內證物，應認原告主張為
    真正。
四、按因故意或過失，不法侵害他人之權利者，負損害賠償責任
    ；不法侵害他人之身體或健康者，對於被害人因此喪失或減
    少勞動能力或增加生活上之需要時，應負損害賠償責任；不
    法侵害他人之身體、健康者，被害人雖非財產上之損害，亦
    得請求相當之金額，民法第184條第1項前段、第193條、第1
    95條第1項分別定有明文。查本件被告乙○○於前揭時、地騎
    乘系爭計程車因過失與原告陳○玫所騎乘之系爭機車發生車
    禍，並致原告受有左側橈骨Bartons氏閉鎖性骨折、左側較
    小腳趾近端趾骨移位閉鎖性骨折、右側小腿未伴有異物撕裂
    傷及左腕拇指尺側韌帶撕裂等傷害，吳○赫則受有左腕部、
    左手肘及左肩膀挫傷等傷害，已如前述，而原告所受傷害，
    顯與乙○○之過失行為間有相當因果關係，則依前揭法條之規
    定，乙○○自應對原告負損害賠償之責。茲就原告因本件車禍
    請求被告賠償其損害之項目及金額，逐項分述如次：
　㈠原告陳○玫部分：
　⒈醫療費用部分：陳○玫主張其因本件車禍支出急診、住院及門
    診醫療費用共74,924元，又因復健支出醫療費用3,350元，
    並於一年後返院開都取出鋼釘支出醫療費用2,310元，合計
    支出醫療費用共80,584元一節，業據其提出奇美醫院急診、
    住院及門診收據、安南醫院門診醫療收據為憑（見交附民卷
    第21頁至第45頁、本院卷第114頁至第117頁），且為被告所
    不爭執，應屬實在。則陳○玫請求乙○○應賠償前揭醫療費用
    ，即屬有據。
　⒉看護費用部分：陳○玫主張其因本件車禍受傷於住院5日及出
    院後30日等期間均需聘請看護全日照護，若以每日看護費用
    2,200元計，共受有77,000元（計算式：2,200元×35日＝7700
    0元）之損害等情，業據其提出奇美醫院108年4月3日診斷證
    明書為證（見交附民卷第17頁），且為被告所不爭執，則以
    陳○玫於車禍當時係同時受有左手腕及左側腳趾骨折之傷害
    ，生活自理能力自大受影響，是其主張於住院及出院後1個
    月期間，受有看護費用77,000元之損害，亦屬有據。
　⒊至醫院就診之停車費部分：陳○玫主張其因本件車禍受傷至醫
    院就診，因而支出停車費用1,000元部分，雖據其提出誼光
    國際公寓大廈管理維護股份有限公司奇美永康停車場統一發
    票為證，且為被告所不爭執。然陳○玫所提出前揭停車費用
    單據之金額僅有350元，其雖於本院審理時稱：所請求其餘
    費用係其配偶開車搭載其至醫院就診之汽油費用云云，惟陳
    ○玫並非實際支出前揭油錢之人，且未受讓前揭債權，並未
    受有損害外，另陳○玫亦未提出相關加油單據及油資計算方
    式以佐證其受損害之金額，亦未證明確受有油資費用650元
    之損害，是其此部分之請求，即無依據。則陳○玫請求乙○○
    賠償停車費用350元，即屬可採，逾此部分之請求（即油資6
    50元）應屬無據，而無足採。
　⒋醫療用品費用部分：陳○玫主張其因本件車禍所造成之傷害，
    需購買醫療用品而支出2,472元一節，雖據其提出杏一電子
    發票證明聯、龍金藥品有限公司統一發票及銷貨明細為證(
    見交附民卷第49頁至第59頁)，且為被告所不爭執。然前揭
    費用單據經加總後僅有2,300元，且陳○玫於本院審理時亦自
    承實際支出金額應為2300元，起訴狀所載2,472元應係誤載
    ，是陳○玫主張其因傷受有支出購買醫療用品費用之損害2,3
    00元，應屬有據，逾此部分之請求，應屬無據，不應准許。
　⒌營養品、美容膠、後續復健治療費用部分：陳○玫主張其因本
    件傷害需購買營養品、美容膠，且後續因持續復健治療，共
    支出3萬元、2萬元及1萬元一節，雖未經被告所否認。然原
    告前揭主張，均未據其提出相關證據為佐證，陳○玫亦自承
    所服用之營養品係一般三餐亦會食用之魚類及牛肉，美容膠
    則係友人提供，後續復健治療僅係在家中熱敷及自己運動復
    健，並無證據證明有額外支出購買前揭物品或就醫復健之費
    用，是陳○玫請求乙○○應賠償前揭費用，即屬無據。
　⒍3個月不能工作損失部分：陳○玫主張其因本件傷害不能經營
    網路手工餅乾販賣3個月，以每月原收入25,000元計，其受
    有不能工作損失共75,000元（計算式：25,000元×3個月＝75,
    000元）等情，雖為被告所不爭執，且據陳○玫提出奇美醫院
    108年4月3日、同年10月5日診斷證明書、臉書粉絲頁私訊、
    粉絲頁貼文留言及客戶匯款資料為憑（見交附民卷第15頁至
    第17頁、本院卷第157頁至第182頁）。然陳○玫已自承其依
    前開私訊等證物可證明其在107年9月至11月所銷售之手工餅
    乾收入（已扣除成本）僅各為12,880元、5,280元、13,525
    元，此外並無證據可證其於受傷前每月製作販賣手工餅乾之
    收入（已扣除成本）為25,000元，則本院認以其距車禍最近
    一月之收入即13,525元作為計算其受傷後休養期間所損失工
    資之基礎，應屬合理。是陳○玫主張其因本件車禍受傷休養3
    個月，因而受有不能工作之損失共40,575元，應屬有據，而
    應准許，逾此部分之請求，則屬無據，不應准許。
　⒎精神慰撫金部分：
　①按慰撫金之多寡，應斟酌雙方之身分、地位、資力與加害之
    程度及其他各種情形核定相當之數額。其金額是否相當，自
    應依實際加害情形與被害人所受之痛苦及雙方之身分、地位
    、經濟狀況等關係決定之。
  ②查本件被告乙○○因過失不法侵害原告陳○玫之身體、健康等情
    ，已如前述，原告依民法第195條第1項之規定，請求乙○○應
    賠償其精神上之非財產上損害賠償，應屬有據。而陳○玫係
    因乙○○行車過失造成其受有左側橈骨Bartons氏閉鎖性骨折
    、左側較小腳趾近端趾骨移位閉鎖性骨折、右側小腿未伴有
    異物撕裂傷及左腕拇指尺側韌帶撕裂等傷害，於傷後先後歷
    經鋼釘內固定復位手術，一年後拆除鋼釘，因左腕及拇指持
    續疼痛失能須休養與復健3個月之痛苦，痊癒後至今若使用
    手腕及腳指一下即會疼痛，於天氣變化時亦同，且現已無法
    製作手工餅乾為業，自受有相當之精神上痛苦。又原告陳○
    玫自述為高職畢業，車禍前在家中製作手工餅乾販售，現因
    車禍受傷之故已停止賣餅乾，為全職家管，已婚，與公婆、
    先生及小孩同住，需扶養小孩及公婆，經濟狀況尚可；而被
    告乙○○部分依據卷內其個人戶籍資料（完整姓名）查詢結果
    記載為高中畢業（見交附民卷第95頁）、婚姻狀況未婚。本
    院經依職權查閱其2人107年、108年之稅務電子閘門財產所
    得調件明細表及勞保投保資料所載所得、財產、及勞保投保
    、退保情形，及兩人之身分、地位、經濟狀況，又陳○玫因
    乙○○本件侵權行為，受有傷害非輕，已影響其正常生活，精
    神上自受有相當之痛苦，乙○○應就本件車禍發生負全部過失
    責任等一切情狀，認陳○玫主張乙○○應賠償其非財產上損害
    賠償（即精神慰撫金）15萬元，應屬適當。　
  ⒏從而，陳○玫請求乙○○應給付其醫療費用80,584元、看護費用
    77,000元、停車費350元、醫療用品費用2,300元、3個月不
    能工作損失40,575元，及精神慰撫金15萬元，合計共350,80
    9元（計算式：80,584元＋77,000元＋350元＋2,300元＋40,575
    元＋15萬元＝350,809元），應屬有據，逾此部分之請求，即
    無依據。
　㈡原告吳○赫部分：
　⒈醫療費用部分：吳○赫主張其因本件車禍受傷支出醫療費用11
    70元一節，業經其提出奇美醫院收據為證（見交附民卷第61
    頁至第65頁），且為被告所不爭執，應堪信為真正，是其請
    求被告乙○○應賠償其前揭醫療費用損害，應屬有據。
　⒉精神慰撫金部分：查被告乙○○因過失不法侵害原告吳○赫之身
    體、健康等情，前已敘明，則吳○赫依據民法第195條第1項
    之規定，請求乙○○應賠償其精神上之非財產上損害賠償，應
    屬有據。而吳○赫係因乙○○行車過失造成其受有
　　吳○赫則受有左腕部、左手肘及左肩膀挫傷等傷害，於車禍
    當時年僅9歲，因受到驚嚇造成心裡惶恐不安，影響睡眠、
    頻做惡夢，自受有相當之精神上痛苦。本院審酌吳○赫現為
    就學中之兒童，與父母及祖父母同住，因本件車禍受傷當日
    急診後即離院，據其父母於本院審理時稱其現傷勢業已痊癒
    ，傷勢甚輕；而被告乙○○部分，其身分、地位、經濟狀況、
    過失情形，已如前述等一切情狀，應認吳○赫主張乙○○應賠
    償其非財產上損害賠償（即精神慰撫金）3,000元，應屬適
    當。
  ⒊從而，吳○赫請求乙○○應給付其醫療費用1,170元及精神慰撫
    金3,000元，合計共4,170元（計算式：1,170元＋3,000元＝4,
    170元），應屬有據，逾此部分之請求，即屬無據。
五、再按保險人依本法規定所為之保險給付，視為被保險人損害
    賠償金額之一部分；被保險人受賠償請求時，得扣除之，強
    制汽車責任保險法第32條定有明文。經查，原告陳○玫、吳○
    赫已因本件車禍分別向系爭計程車所投保之強制汽車責任保
    險之保險公司領取理賠金80,146元（計算式：109年3月23日
    領取76,556元＋109年6月29日領取3,590元＝80,146元）及1,0
    95元等情，有原告所提出之郵局郵政存簿儲金簿明細（見本
    院卷第118頁、第155頁）為證，並有訴外人新安東京海上產
    物保險有限公司臺南分公司109年8月13日新安東京海上台南
    （109）字第54號函在卷可參（見本院訴字卷第189頁至第19
    9頁）。依上開規定，原告所領取之強制汽車責任保險金應
    視為損害賠償義務人即被告損害賠償之一部份，則陳○玫、
    吳○赫得請求被告賠償之金額於扣減上開已領之保險金金額
    後應分別為270,663元（計算式：350,809元－80,146元＝270,
    663元）及3,075元（計算式：4,170元－1,095元＝3,075元）
    。
六、至原告主張被告俊傑公司為系爭計程車之所有權人，其明知
    乙○○駕駛執照遭吊銷，且為領有計程車之職業登記證，卻仍
    提供系爭計程車予乙○○使用，係與乙○○共同侵害原告權利一
    情，業為俊傑公司所否認。而俊傑公司所辯其所有系爭計程
    車係於107年6月21日出租予訴外人甲○○使用，租期至108年1
    1月30日始屆滿，契約書第6條並已約定甲○○不得將系爭計程
    車轉租於他人使用，其係於本件車禍在108年2月16日發生後
    之同年3月間，因其他司機將車牽回交其修理，其始知甲○○
    已將該車輛借給乙○○使用等情，則據俊傑公司提出營業小客
    車租賃契約書及108年3月31日開立之估價單為證（見本院卷
    第219頁至第221頁）。原告縱已於本院審理時否認其真正，
    然並不否認其無法證明系爭計程車係由俊傑公司交由乙○○使
    用，或該公司於車禍前即已知悉系爭車輛經甲○○借予無駕駛
    執照且無計程車執業登記證之乙○○之事實。另乙○○雖曾於10
    7年12月10日9時許駕駛系爭計程車過失撞擊訴外人郭湧濬車
    輛而造成郭湧濬受傷一事，業經郭湧濬於109年3月4日對俊
    傑公司提起刑事附帶民事訴訟，該起訴狀繕本並於同年月9
    日送達俊傑公司，然俊傑公司收受前揭起訴狀繕本之時間既
    係於109年3月間，業經本院依職權調閱本院108年度南簡字
    第868號民事卷宗全卷後查證屬實，是亦無法證明該公司於1
    07年12月10日前揭車禍發生時即已知悉車輛為乙○○所使用之
    事。則原告既無法證明俊傑公司有故意或過失將系爭計程車
    交由無照駕駛乙○○使用之事實，則原告以俊傑公司與乙○○共
    同侵害其權利為由，請求俊傑公司應與乙○○連帶賠償原告損
    失，即屬無據。
七、綜上所述，原告依民法侵權行為法律關係，請求被告乙○○應
    給付陳○玫270,663元、吳○赫3,075元，及均自起訴狀繕本送
    達翌日即109年8月11日（乙○○於原告起訴後，其戶籍址經送
    達均因遷移不明經郵政機關退回，係於109年7月21日公示送
    達起訴狀繕本，於同年8月10日生送達效力）起至清償日止
    ，按年息百分之5計算之法定遲延利息，為有理由，應予准
    許。逾此部分之請求，為無理由，應予駁回。
八、本件原告勝訴部分，係所命給付之金額或價額未逾50萬元之
    判決，依民事訴訟法第389條第1項第5款之規定，法院應依
    職權宣告假執行，而此部分雖經原告陳明願供擔保，聲請准
    為宣告假執行，惟其聲請不過促請法院職權發動，本院無庸
    就其聲請為准駁之裁判，併予敘明。本院並依職權定相當之
    擔保金額，諭知被告得預供擔保，免為假執行。
九、據上論結，本件原告之訴為一部有理由，一部無理由。依民
    事訴訟法第385條第1項前段、第79條、第389條第1項第5款
    、第392條第2項，判決如主文。
中　　華　　民　　國　 109　　年　　12 　　月　　21   日
                  民事第五庭    法  官　劉秀君
以上正本係照原本作成。
如不服本判決，應於判決送達後20日內向本院提出上訴狀並表明
上訴理由（須附繕本）。如委任律師提起上訴者，應一併繳納上
訴審裁判費。
中　　華　　民　　國　 109　　年　　12 　　月　　21   日
                                書記官  王美韻